臺灣高雄地方法院刑事判決　　　　　 96年度交簡上字第288號
上　訴　人
即　被　告　丙○○
選任辯護人　高慶福律師
上列上訴人即被告因過失傷害案件，不服本院交通法庭96年度交
簡字第2886號中華民國96年9 月18日所為第一審判決（聲請簡易
判決處刑案號：95年度偵字第32446 號），本院第二審合議庭判
決如下：
    主  文
上訴駁回。
    事  實
一、丙○○明知飲用酒類後，吐氣所含酒精濃度超過每公升0.25
    毫克者不得駕車（被告所犯不能安全駕駛動力交通工具罪，
    未經上訴，業經判決確定），竟於民國95年10月27日晚間9
    時許，在高雄縣鳥松鄉○○路某小吃部飲用啤酒已達不能安
    全駕駛動力交通工具之程度，仍駕駛車牌號碼8A-0405 號自
    用小貨車，沿高雄縣鳥松鄉○○路由東往西方向行駛，於同
    日晚間9 時50分許，途經大埤路與中正路交岔路口時，原應
    注意車前狀況，而依當時情形，天候晴、夜間有照明、柏油
    路面乾燥、無缺陷、無障礙物且視距良好，依其智識、能力
    並無不能注意之情事，竟因酒後精神不濟控制力欠佳而疏未
    注意車前狀況，適有甲○○騎乘車牌號碼YAG-733 號重型機
    車，搭載乙○○，沿高雄縣鳥松鄉○○路由南往北方向行駛
    ，亦行經該大埤路與中正路交岔路口時，應注意行駛於該道
    路，應依兩段方式進行左轉彎，竟未依規定而逕自中正路左
    轉大埤路，丙○○因有上開疏失致其所駕駛該小貨車左前車
    頭撞及由甲○○所騎乘違規左轉之該重型機車，致甲○○因
    此受有右股骨幹骨折、背部挫傷之傷害，乙○○亦受有右側
    內外踝骨折之傷害，經警據報前往處理，丙○○在有偵查犯
    罪權限之警察機關發覺其犯罪前，主動向前往處理之高雄縣
    政府警察局仁武分局鳥松分駐所員警吳瑞富、黃勝賢自承係
    其駕車發生前揭車禍，自首而主動接受裁判，經警對丙○○
    實施酒精測試，測得其呼氣酒精濃度為每公升0.87亳克，始
    悉上情。
二、案經甲○○、乙○○訴由高雄縣政府警察局仁武分局報請臺
    灣高雄地方法院檢察署檢察官偵查後聲請簡易判決處刑。
    理  由
一、程序部分：本判決所引之證據資料（詳後引證據），其中傳
    聞證據部分，縱無刑事訴訟法第159 條之1 至第159 條之4
    或其他規定之傳聞證據例外情形，亦因檢察官、被告及辯護
    人或同意可作為證據使用（見審理卷第22頁），或未聲明異
    議，依刑事訴訟法第159 條之5 第1 項、第2 項之規定，本
    院審酌該證據作成之情況，認為適當，應得為證據。
二、實體部分：
  (一)訊據被告丙○○固不否認於上揭時地，酒後駕駛該小貨車，
    而犯刑法第185 條之3 規定之不能安全駕駛動力交通工具罪
    ，且與甲○○騎乘之該重型機車發生擦撞，甲○○因此受有
    右股骨幹骨折、背部挫傷之傷害，乙○○因此受有右側內外
    踝骨折之傷害，然矢口否認有何過失傷害犯行，並辯稱：伊
    駕駛該小貨車正常行駛於車道上，行經上開交岔路口，係告
    訴人之機車撞上該小貨車，故本件車禍肇因於告訴人未兩段
    式左轉，伊並無過失云云。辯護人則以：酒後駕車之駕駛人
    並不一定都會發生車禍，被告當天雖有喝酒，但本件車禍係
    因告訴人違反道路交通安全規則第99條第1 項第3 款關於兩
    段式左轉之規定，致撞上被告所駕駛該小貨車的左前保險桿
    ，故告訴人所受傷害都是身體右側，告訴人應負百分之百的
    責任等語為被告辯護。經查：
  1.被告酒後駕駛該小貨車於上揭時、地，與甲○○騎乘之機車
    發生擦撞，告訴人等因而受有上開傷害，被告於警到場尚不
    知肇事人姓名時，自承為肇事人，及甲○○違規左轉等情，
    業經被告及告訴人坦承及指證在卷，並有道路交通事故現場
    圖、道路交通事故調查報告表(一)(二)、現場照片16幀、高雄縣
    政府警察局舉發違反道路交通管理事件通知書1 紙、刑法第
    185 之3 案件測試觀察紀錄表、診斷證明書2 份、職務報告
    書、高雄縣政府警察局仁武分局酒精測試報告附卷可稽，此
    部分事實堪認為真。
  2.按汽車行駛時，駕駛人應注意車前狀況並隨時採取必要之安
    全措施；又飲用酒類或其他類似物後，其吐氣所含酒精濃度
    超過每公升0.25毫克或血液中酒精濃度超過百分之0.05以上
    者，不得駕車，道路交通安全規則第94條第3 項、第114 條
    第2 款定有明文。被告雖以上開情詞置辯，然被告於偵查中
    原陳稱：伊行經該交岔路口，剛過了中心線，看到告訴人自
    中正路由南往北逆向衝過來，伊煞車停下來讓他撞，告訴人
    撞到該小貨車前保險桿云云，於本院審理時又改稱：伊於該
    交岔路口係行駛外側車道，左手邊內側車道有一台福斯的車
    子一起起步，擋住伊左邊視線，故在該交岔路口直至車禍發
    生時，都未曾看到告訴人云云，被告說辭前後反覆，已難採
    信。又證人乙○○於本院審理時經與甲○○隔離訊問後結證
    稱：當晚是我太太（即甲○○）騎乘該重型機車搭載我，行
    經中正路違規左轉大埤路時，我看見被告的小貨車自東向西
    的方向過來，該小貨車的前檔撞到我們機車的右側，當時現
    場光線良好，有路燈等語（見審理卷第39頁至第42頁）；證
    人甲○○於本院審理時經與乙○○隔離訊問後亦結證稱：當
    天我們去鳳山餐敘，要去時是乙○○載我，回程由我騎機車
    載乙○○，行經該交岔路口，我沒有依規定兩段式左轉，該
    小貨車自後撞到我們機車右側，當時現場光線良好，有路燈
    等語（見審理卷第43頁至第44頁），互核一致。證人乙○○
    、甲○○與被告均無仇隙，衡情應無蓄意誣陷之可能，故其
    等所為證言應堪採信；而該小貨車與機車撞擊點在小貨車之
    左前保險桿與機車右後側，有卷附之照片可證，參照該小貨
    車駕駛與機車駕駛人之高度，再佐以卷附之道路交通事故調
    查報告表所載，本件肇事當時天候晴、夜間有照明、柏油路
    面乾燥、無缺陷、無障礙物、視距良好等情，被告應可看見
    告訴人所騎乘之機車，並無不能注意之情事，而現場並無煞
    車痕跡則有道路交通事故調查報告表可稽，顯見被告疏未看
    見告訴人所騎乘之機車，致其所駕駛之該小貨車左前車頭撞
    及由甲○○所騎乘違規左轉之該重型機車右後方，是被告因
    酒後精神不濟控制力欠佳而疏未注意車前狀況，就本件車禍
    之發生具有過失甚明。
  3.被告雖辯稱，該重型機車係由乙○○所騎乘云云，惟為告訴
    人等所否認，且該重型機車左右手把經DNA 檢測，亦未檢出
    DNA-STR 型別，有內政部警政署刑事警察局鑑驗書在卷可佐
    ，故不足認定該重型機車係由乙○○所騎乘，另告訴人等雖
    均證稱被告闖紅燈，然此為被告否認，復無其他證據可資證
    明被告有闖紅燈之行為，此部分尚屬不能證明，附此敘明。
  4.綜上，被告所辯，均無足採，本案犯罪事證明確，自應依法
    論科。
  (二)核被告所為，係犯刑法第284 條第1 項前段之過失傷害罪。
    原審依上開罪名，且以被告係汽車駕駛人，酒醉駕車因而致
    人受傷，其所犯之過失傷害犯行應依道路交通管理處罰條例
    第86條第1 項之規定加重其刑，又被告於本件車禍肇事後，
    即停留在現場等候，而於有偵查權限之機關發覺其過失傷害
    犯行前即向前往處理車禍之警員自承肇事，有員警吳瑞富、
    黃勝賢職務報告在卷可稽，符合自首之要件，依刑法第62條
    前段之規定減輕其刑，並就前開刑之加重、減輕事由依刑法
    第71條第1 項之規定先加後減之，復審酌被告於服用酒類後
    ，已處於不能安全駕駛動力交通工具之狀態，竟仍駕駛小貨
    車上路，因而肇生交通事故使告訴人等受傷，另兼衡告訴人
    違規左轉與有過失及所受傷害之程度；再佐以被告前於89年
    間同因服用酒類駕駛動力車輛之公共危險等案件，業經本院
    89年度交簡字第45號判決判處有期徒刑7 月確定，猶不知警
    惕，足見其法治觀念薄弱，且迄今猶未賠償告訴人所受損失
    ，惟念其犯罪後仍能坦承部分犯行等一切情狀，量處有期徒
    刑5 月，並依刑法第41條第1 項前段及刑法施行法第1 條之
    1 ，諭知易科罰金折算標準，且依中華民國96年罪犯減刑條
    例，依法減其宣告刑2 分之1 ，其認事用法均無違誤，其刑
    罰裁量權之行使堪稱平允、妥適，上訴人主張無過失而提起
    上訴，請求撤銷原審判決，揆諸前開說明，核無理由而應予
    駁回。
據上論斷，依刑事訴訟法第455 條之1 第1 項、第3 項、第368
條，判決如主文。
本案經檢察官郭騰月到庭執行職務。
中　　華　　民　　國　　96　　年　　12　　月　　14　　日
                    交通法庭   審判長 法　官  陳明富
                                      法  官  張琬如
                                      法  官  王淑惠
以上正本證明與原本無異。
不得上訴。
中　　華　　民　　國　　96　　年　　12　　月　　14 　　日
                                      書記官  郭素蓉
附錄法條
刑法第284條
因過失傷害人者，處 6 月以下有期徒刑、拘役或 5 百元以下罰
金，致重傷者，處1 年以下有期徒刑、拘役或5 百元以下罰金。
從事業務之人，因業務上之過失傷害人者，處 1 年以下有期徒刑
、拘役或1 千元以下罰金，致重傷者，處 3 年以下有期徒刑、
拘役或2 千元以下罰金。
